臺灣臺北地方法院民事判決            99年度重訴字第1109號
原      告  何麗月
訴訟代理人  方文賢律師
被      告  星磊股份有限公司
法定代理人  李安妮
訴訟代理人  林明正律師
複  代理人  周明添律師
被      告  達欣工程股份有限公司
法定代理人  王人正
訴訟代理人  藍秉強
            洪炳墩
上列當事人間確認債權存在事件，本院於民國100年7月15日言詞
辯論終結，判決如下：
    主  文
確認被告星磊股份有限公司對被告達欣工程股份有限公司之工程
款債權新臺幣伍佰肆拾捌萬仟壹佰肆拾伍元存在。
原告其餘之訴駁回。
訴訟費用由被告負擔百分之六十七，餘由原告負擔。
    事實及理由
壹、程序方面：
    按訴訟全部或一部之裁判，以他訴訟之法律關係是否成立為
    據者，法院得在他訴訟終結前以裁定停止訴訟程序，民事訴
    訟法第182條第1項定有明文。所謂訴訟全部或一部之裁判，
    以他訴訟之法律關係是否成立為據者，係指他訴訟之法律關
    係是否成立，為本件訴訟先決問題者而言，若他訴訟是否成
    立之法律關係，並非本件訴訟之先決問題，則其訴訟程序即
    毋庸中止；或為本訴訟先決問題之法律關係是否成立，在本
    訴訟法院本可自為判斷，若因中止訴訟程序當事人將受延滯
    之不利益時，仍以不中止訴訟程序為宜，最高法院18年抗字
    第56號判例及88年度台抗字第644號裁判意旨可資參照。被
    告星磊股份有限公司（下稱星磊公司）於民國100年4月15日
    向本院聲請停止訴訟程序並主張本院98年度司促字第11448
    號支付命令（下稱系爭支付命令）未合法送達被告星磊公司
    ，執行名義屬當然無效，被告星磊公司已向本院民事庭聲請
    撤銷系爭支付命令之確定證明云云。查系爭支付命令是否合
    法送達，僅涉及原告據以強制執行之執行名義是否合法成立
    ，並非本件確認被告星磊公司對被告達欣工程股份有限公司
    (下稱達欣公司)債權是否存在之先決問題，被告星磊公司聲
    請本件訴訟停止程序，尚屬無據。
貳、實體方面：
一、原告起訴主張：
    被告星磊公司積欠原告新臺幣（下同）8,227,000元，經原
    告向本院聲請核發系爭支付命令並確定在案，嗣原告於98年
    11月間向本院聲請對被告星磊公司之財產為強制執行，查證
    被告星磊公司承包被告達欣公司之工程，尚有工程款800 餘
    萬元之債權（下稱系爭債權），原告乃向本院聲請對系爭債
    權為強制執行，聿本院對被告星磊公司及被告達欣公司發出
    北院木98司執宙字第104215號執行命令（下稱系爭執行命令
    ），禁止被告星磊公司對被告達欣公司收取系爭債權，被告
    達欣公司亦不得對被告星磊公司為清償。惟被告達欣公司於
    收受系爭執行命令後，於99年9月24日呈具民事異議狀並稱
    「…經查債務人星磊股份有限公司承攬異議人台積電14P4FR
    P模具材料工程，因履約能力不佳，衍生異議人代付代扣、
    瑕疵修補扣款及其他損失等，故債務人對異議人有無工程債
    權，須待結算後方能確認，目前尚無明確之工程款可供查扣
    ，謹依法聲明異議」等語，原告於收受該民事異議狀後，認
    被告達欣公司該聲明異議不實，有確任本件工程款債權存在
    之必要，爰依強制執行法第120條之規定提起本件訴訟。並
    聲明：確認被告星磊公司對被告達欣公司之工程款有8,227,
    000元之債權存在。
二、被告答辯聲明：
  (一)被告達欣公司則以：被告達欣公司與被告星磊公司於99年7
    月23日簽訂「台積電十四廠第四期新建工程FRP模具材料」
    買賣合約書（下稱系爭合約），買賣總價為23,413,600元，
    付款條件為期付款100%，每月計價一次，依實際交貨數量計
    。依系爭合約第1條之約定，被告星磊公司申請估驗係以查
    驗合格為條件，惟被告星磊公司交付之模具材料除未經查驗
    合格外，於履約期間尚發現有未符合規定之瑕疵存在，被告
    星磊公司承認材料有瑕疵及同意被告達欣公司將材料交由第
    三人修補，足見被告星磊公司對被告達欣公司之債權尚未發
    生。又被告達欣公司於99年4月26日與訴外人創新未來實業
    有限公司（下稱創新未來公司）簽訂「台積電十四廠第四期
    新建工程FRP模具組拆承攬合約書」，嗣訴外人創新未來公
    司基於本身之因素，難以配合，請求放棄承攬，乃於99年7
    月23日，由訴外人創新未來公司與被告星磊公司共同簽立切
    結書，雙方同意對被告達欣公司因重新發包而衍生之差價損
    失賠償並自被告達欣公司應給付雙方價款中直接扣除，嗣星
    磊公司因交付材料瑕疵，經創新未來公司修復，支出修繕費
    用2,849,255元，星磊石供應模具材料金額為23,413,600元
    ，已於99年7月20日計價乙次，金額為15,081,200元，並於
    99年7月30日支付，故星磊公司材料款23,413,600元扣除已
    支付金額15,081,200元及瑕疵修復費2,849,255元後，餘款
    5,483,145元尚未支付星磊公司等語，資為抗辯。
    並聲明：原告之訴駁回。
  (二)被告星磊公司則以：系爭支付命令未合法送達，被告星磊公
    司曾分別於自95年11月至96年6月間及自96年10月至97年8月
    間由訴外人陳中央向原告以現金清償90萬元及以9張支票清
    償245萬元，共計清償本金335萬元，被告星磊公司僅欠原告
    本金4,877,000元等語，資為抗辯。並聲明：
    原告之訴駁回。
三、兩造不爭執事項：
  (一)原告於98年4月27日向本院聲請對被告星磊公司發系爭支付
    命令，系爭支付命令於98年5月18日送達臺北市○○路20號7
    樓之5，該送達證書上蓋有調和大樓管理處之印章及代收人
    之簽名，並於送達方法欄位中勾選受僱人，又於98年6月2日
    送達臺北市○○區○○路1段61巷8號2樓，該送達證書上蓋
    有李光偉之印章及註明弟，並於送達方法欄位中勾選同居人
    ，而系爭支付命令業於98年6月22日確定，此經調閱本院98
    年度司促字第11448號卷宗查證屬實。
  (二)被告達欣公司與被告星磊公司於99年7月23日簽訂「台積電
    十四廠第四期新建工程FRP模具材料」買賣合約書，買賣總
    價為23,413,600元，付款條件為期付款100%，每月計價一次
    ，依實際交貨數量計，此有買賣合約書附卷可參（見本案卷
    第37至45頁）。
  (三)被告達欣公司依「台積電十四廠第四期新建工程FRP模具材
    料」買賣合約書（見本案卷第37至45頁）之規定及切結書（
    見本案卷第58頁）之約定對應給付被告星磊公司之工程款扣
    款，扣款後尚有5,483,145元尚未給付，此為兩造所不爭執
    （見本案卷第120頁）。
四、得心證之理由：
  (一)原告是否有確認利益？
    按確認法律關係之訴，非原告有即受確認判決之法律上利益
    者，不得提起之，民事訴訟法第247條前段定有明文。所謂
    即受確認判決之法律上利益，係指因法律關係之存否不明確
    ，致原告在私法上之地位有受侵害之危險，而此項危險得以
    對於被告之確認判決除去之者而言（最高法院42年臺上字第
    1031號判例參照）。本件原告主張被告星磊公司對被告達欣
    公司有工程款之債權存在，惟遭被告否認，則被告達欣公司
    與被告星磊公司間之債權債務關係是否存在即陷於不明確，
    致原告對被告星磊公司享有之債權是否獲得清償即有受侵害
    之危險，是原告提起本件確認之訴，自有請求確認之法律上
    利益。
  (二)原告與被告星磊公司間之債權數額為何？
    原告主張被告星磊公司積欠債務8,227,000元，提出系爭支
    付命令、確定證明書、律師函為證，並有被告星磊公司簽發
    支票及退票理由單數紙附於支付命令卷可稽，被告星磊公司
    則稱自95年11月至96年6月間及自96年10月至97年8月間由訴
    外人陳中央向原告以現金清償90萬元及以9張支票清償245萬
    元，共計清償335萬元，現僅欠原告本金4,877,000元，並提
    出支票影本數紙為證(見本院卷第179-187頁) ，查證人陳中
    央結證稱「（問：據星磊公司說95年11月10日有交35萬元給
    你說要清償積欠原告的借款是否有這件事？）那時候有包星
    磊的工程也有跟原告調錢，星磊也有叫我跟原告幫忙調錢，
    時間很久了，記不清楚，因為很多筆，星磊有說要還但拖很
    久都沒有還。時間太久記不起來。」、「（問：據星磊公司
    講他在96年3月27日交了20萬元給你要清償積欠原告的借款
    是否有這件事？）沒有吧。」、「（問：據星磊公司講，他
    在96年6月28日交了35萬現金給你要清償積欠原告借款是否
    有這件事？）我所知道的，因為他說要還原告一次都是要
    150萬、200萬還給他。完全都是開票沒有拿現金。不清楚。
    」、「（問：《提示九張支票》總金額245 萬元支票，據星
    磊公司講他在96年12月12日前後有交9張支票給你，請你給
    原告，是否有這件事？）沒有，欠錢是星磊公司，新磊的股
    東不會同意，這些票可能都是我的工程款。」、「（問：為
    何提示支票上面有原告名稱？）因為星磊公司給我的工程款
    都是開一二個月，我要發工資都要現金，所以我陸續交付九
    張支票給原告向原告調現金，不只這九張支票。我確定這九
    張都是星磊公司支付我的工程款。」、「（問：為何星磊公
    司說他是交這九張支票給你是要清償星磊公司積欠原告的錢
    ？）那是他都混在一起，星磊公司說要還但都沒有還。」等
    語(見本院卷第190-191頁) ，依證人陳中央證言，並無以現
    金代償星磊公司債務90萬元乙事，被告星磊公司提出前開9
    張支票係作為支付證人陳中央之工程款用途，證人陳中央乃
    以該9張支票向原告調度金錢，亦非證人陳中央代被告星磊
    公司向原告清償債務，被告星磊公司抗辯經陳中央代償本金
    債務335萬元乙詞，即難採信。被告星磊公司尚積欠原告本
    金4,877,000元，為其所自認（見本案卷第160頁），其辯稱
    已清償335萬元部份未舉證以實其說，難認有清償之事實，
    故原告對被告星磊公司之債權數額應為8,227,00 0元（計算
    式：4,877,000元＋3,350,000元＝8,227,000元）。
  (三)被告星磊公司對被告達欣公司之工程款債權數額為何？
    被告達欣公司於100年4月15日言詞辯論時陳述「我們就星磊
    公司工程款部分有5,483,145元尚未支付，此數額不爭執。
    」（見本案卷第120頁），已據自認在卷，並為原告及被告
    星磊公司所不爭執，堪信為真，故被告星磊公司對被告達欣
    公司之工程款債權於5,483,145元之範圍內應屬存在。
五、綜上，原告請求確認被告星磊公司對被告達欣公司之工程款
    債權於5,483,145元之範圍內存在，為有理由，應予准許。
    逾此部分請求，為無理由，應予駁回。
六、因本案事證已臻明確，兩造其餘主張陳述及所提之證據，經
    審酌後，認與判決結果無影響，爰不一一論駁，附此敘明。
七、結論：本件原告之訴為一部有理由，一部無理由，並依民事
    訴訟法第79條，判決如主文。
中    華    民    國   100    年    8     月    12    日
                  民事第一庭    法  官  熊志強
以上正本係照原本作成。
如對本判決上訴，須於判決送達後20日內向本院提出上訴狀。如
委任律師提起上訴者，應一併繳納上訴審裁判費。
中    華    民    國   100    年    8     月    12    日
                                書記官  謝盈敏